臺灣雲林地方法院民事判決
111年度訴字第41號
原      告  廖學賢  
被      告  林昱庭  
兼上及下一人
訴訟代理人  林素琴  
被      告  張秀里  
兼  訴  訟
代  理  人  張雙全  
被      告  林美蘭  
上列當事人間請求拆屋還地事件，本院於民國111年8月30日言詞
辯論終結，判決如下：
    主  文
被告應將坐落雲林縣○○市○○段000地號土地上如附圖即雲林縣斗
六地政事務所民國111年7月7日土地複丈成果圖所示，編號A，面
積77.97平方公尺之磚造鐵片屋頂平房拆除、編號B，面積32.70
平方公尺之水泥空地刨除、及其水泥地上圍牆（a-b線段坐落於
上開土地上部分）拆除，並將上開土地返還原告。
訴訟費用由被告連帶負擔。
本判決第一項於原告以新臺幣貳拾肆萬貳仟壹佰伍拾肆元供擔保
後得假執行，但被告如以新臺幣柒拾貳萬陸仟肆佰陸拾貳元為原
告預供擔保，得免為假執行。
    事實及理由
壹、程序方面：
　　訴狀送達後，原告不得將原訴變更或追加他訴。但請求之基
    礎事實同一者、擴張或減縮應受判決事項之聲明者、該訴訟
    標的對於數人必須合一確定時，追加其原非當事人之人為當
    事人者，不在此限。民事訴訟法第255條第1項第2、3、5款
    定有明文。查本件原告起訴時，原僅以被告張秀里為被告，
    並聲明：㈠被告張秀里應將坐落雲林縣○○市○○段000地號土地
    （下稱系爭土地）上如雲林縣斗六地政事務所複丈日期民國
    110年5月10日土地複丈成果圖所示，編號A，面積98.03平方
    公尺之磚造鐵皮瓦頂平房（應為磚造鐵片屋頂平房）及編號
    F-1，面積1.30平方公尺之圍牆拆除，並將上開土地返還原
    告。㈡願供擔保，請准宣告假執行（見本院110年度六簡調字
    第414號卷第1頁），嗣於訴訟進行中追加林春用之其他繼承
    人即被告張雙全、被告林素琴、被告林美蘭、被告林昱庭為
    被告，並重新測量地上物結果，將訴之聲明變更為：㈠被告
    應將坐落系爭土地上如附圖即雲林縣斗六地政事務所111年7
    月7日土地複丈成果圖（下稱附圖）所示：編號A，面積77.3
    7平方公尺之磚造鐵片屋頂平房拆除、編號B，面積32.70平
    方公尺之水泥空地刨除、及其水泥地上圍牆（a-b線段坐落
    於上開土地上部分）拆除，並將上開土地返還原告。㈡願供
    擔保，請准宣告假執行（見本院卷第273頁），核原告所為
    ，係基於請求被告拆除無權占用系爭土地之地上物之同一基
    礎事實，並擴張訴之聲明，且就訴訟標的必須合一確定之人
    ，追加林春用之全體繼承人為被告，合於上開規定，應予准
    許。
貳、實體方面：
一、原告起訴主張：坐落雲林縣○○市○○段000地號土地即系爭土
    地，面積369.10平方公尺，為原告所有，原告前曾向訴外人
    張英和、被告張雙全起訴請求拆屋還地，於該案（本院110
    年度訴字第336號）訴訟進行中與訴外人張英和成立和解，
    而被告張雙全則主張原告告錯人，拆除權人應為其母即被告
    張秀里，故原告於該案撤回對被告張雙全之訴，另行提起本
    件訴訟，惟於本件訴訟進行中，被告張雙全、被告林素琴、
    被告林美蘭、被告林昱庭均主張系爭土地上如附圖所示之建
    物、水泥地、圍牆均為其父親即被繼承人林春用及其母親即
    被告張秀里所建，而被繼承人林春用於99年11月23日死亡，
    被告均未拋棄繼承，故有權處分人應為被告等人，被告未經
    原告同意，亦無任何合法權源占用原告系爭土地，爰依民法
    第767條第1項規定，提起本件訴訟，並聲明：㈠如主文第1項
    所示。㈡願供擔保，請准宣告假執行。
二、被告抗辯略以：
  ㈠被告張秀里辯以：系爭土地原為訴外人張生海（被告張秀里
    之父親）向訴外人張人購買，訴外人張生海購買後不久，因
    工作關係染病身亡，土地尚未登記，因訴外人張春進工作關
    係向木材行老闆（訴外人詹坤木）預購木材（柒佰貳拾玖元
    整）蓋房屋，後因沒錢償還，然由訴外人張成福操手將訴外
    人張生海向訴外人張人購買的六筆土地登記給訴外人張春進
    ，後被法拍，在法拍前，訴外人詹坤木怕因無法取到錢，向
    被繼承人林春用訴說源由，後被繼承人林春用（即被告張秀
    里之配偶）當時因環境困苦自小工作賺錢扶養家庭未讀書，
    因不懂、不識字，委託代書辦理，至法院償還訴外人張春進
    債務，依陸仟伍佰貳拾元整承買，購買後在系爭土地上蓋倉
    庫，然當時地主無反應。現在才上法庭。
  ㈡被告張雙全、被告林素琴、被告林美蘭、被告林昱庭辯以：
    被告並無繼承父母的財產。
  ㈢全體被告均辯以：被告並非無權占用，縱使原告有權利也太
    晚請求，房子已經翻修多次，屋頂翻修也花費新臺幣（下同
    ）10多萬元，原告應該要補償建築物費用200萬元，不含拆
    屋費用。
  ㈣綜上，聲明：原告之訴駁回。
三、兩造不爭執事項
  ㈠坐落雲林縣○○市○○段000地號土地即系爭土地，面積369.10平
     方公尺，為原告所有。
  ㈡原告曾於110年3月4日對訴外人張英和、被告張雙全提起拆屋
    還地之訴（本院110年度訴字第336號）。
  ㈢該訴訟中，經雲林縣斗六地政事務所將系爭土地上之地上物
    測繪如雲林縣斗六地政事務所複丈日期110年5月10日土地複
    丈成果圖所示。
  ㈣雲林縣斗六地政事務所複丈日期110年5月10日土地複丈成果
    圖所示編號A，面積98.03平方公尺為磚造鐵片屋頂之建物。
  ㈤雲林縣斗六地政事務所複丈日期110年5月10日土地複丈成果
    圖所示編號B，面積12.72平方公尺為磁磚空地。
  ㈥雲林縣斗六地政事務所複丈日期110年5月10日土地複丈成果
    圖所示編號C，面積41.91平方公尺為三合院正身。
  ㈦雲林縣斗六地政事務所複丈日期110年5月10日土地複丈成果
    圖所示編號D，面積4.28平方公尺為鐵架水塔。
  ㈧雲林縣斗六地政事務所複丈日期110年5月10日土地複丈成果
    圖所示編號E，面積58.07平方公尺為三合院護龍。
  ㈨雲林縣斗六地政事務所複丈日期110年5月10日土地複丈成果
    圖所示編號F-1，面積1.30平方公尺為磚造圍牆，編號F-2，
    面積4.16平方公尺為磚造圍牆，編號F-3，面積1.09平方公
    尺為磚造圍牆。
  ㈩原告與訴外人張英和於該案訴訟上成立和解，張英和願意拆
    除雲林縣斗六地政事務所複丈日期110年5月10日土地複丈成
    果圖所示編號B、C、D、E、F-2、F-3部分。
  雲林縣斗六地政事務所複丈日期110年5月10日土地複丈成果
    圖所示編號A、F-1部分，被告張雙全否認為拆除權人。該案
    中原告對被告張雙全撤回起訴。
四、本件爭點：
  ㈠被告是否為附圖所示地上物之拆除權人？
  ㈡被告是否無權占用?　　
五、本院之判斷：
　㈠按所有人對於無權占有或侵奪其所有物者，得請求返還之。
    對於妨害其所有權者，得請求除去之。有妨害其所有權之虞
    者，得請求防止之，民法第767條第1項定有明文。以無權占
    有為原因，請求返還所有物之訴，被告對原告就其物有所有
    權存在之事實無爭執，而僅以非無權占有為抗辯者，原告於
    被告無權占有之事實，無舉證責任。被告應就其取得占有，
    係有正當權源之事實證明之。如不能證明，則應認原告之請
    求為有理由。且無權占有，並不以故意或過失為要件，茍無
    正當權源而占用他人之不動產，即負有返還之義務（最高法
    院72年度台上字第1552號、73年度台上字第2950號判決意旨
    參照）。又房屋之拆除為一種事實上之處分行為，是未經辦
    理所有權第一次登記之建物，須有事實上之處分權者，始得
    予以拆除（最高法院85年度台上字第3077號判決意旨參照）
    。依民事訴訟法第277條前段規定：當事人主張有利於己之
    事實者，就其事實有舉證之責任。本件原告為系爭土地之所
    有權人，其訴請被告拆屋還地，揆諸上開說明，原告應就被
    告為拆除權人負舉證責任，而被告須就地上物占有系爭土地
    有合法權源負舉證責任。
　㈡經查：
　⒈原告所主張欲拆除之地上物，原引用前案即本院110年度訴字
    第336號拆屋還地事件之複丈成果圖即雲林縣斗六地政事務
    所複丈日期110 年5 月10日土地複丈成果圖內標示之A磚造
    鐵片屋頂平房及F-1圍牆，而經本院於111年3月10日、111年
    4月28日二度履勘現場，有現場照片、勘驗筆錄在卷可憑（
    見本院卷第75至91頁、第229至245頁），經地政人員將地上
    物坐落情形重新繪製複丈成果圖如附圖所示，其中編號A為
    磚造鐵片屋頂平房，並未辦理保存登記，占用系爭土地面積
    77.37平方公尺，目前作為倉庫使用，堆滿雜物，並無人居
    住，編號B為水泥地面，占用系爭土地面積32.70平方公尺，
    線段ab之連線為圍牆，上開地上物據被告表示均為被繼承人
    林春用及其配偶即被告張秀里所興建等語（見本院卷第62頁
    、第77頁、第282頁），而被繼承人林春用於99年11月23日
    死亡，其繼承人為被告，有被繼承人林春用除戶謄本、被告
    戶籍謄本、被繼承人林春用之繼承系統表在卷可憑（見本院
    卷第125至151頁），被告張雙全、被告林素琴、被告林美蘭
    、被告林昱庭雖然抗辯都沒有繼承等語（見本院卷第282至2
    83頁），然而，被告均未拋棄繼承，有本院民事記錄科查詢
    表附卷可佐（見本院卷第95至101頁），且被告張雙全、被
    告林素琴、被告林美蘭、被告林昱庭亦未能提出任何遺產分
    割之協議，則原告主張被告因繼承關係而均為拆除權人等語
    （見本院卷第123頁），應屬有據。
　⒉被告均稱：我們以為地是我們買回來的等語（見本院卷第282
    頁），其中被告張秀里抗辯系爭土地原為訴外人張生海（被
    告張秀里之父親）所購買，故為有權占有等語，並提出賣渡
    證書及手繪簡圖為證（見本院卷第67至71頁），惟經檢視被
    告所提出之證物，賣渡證書上所記載之出賣人為「張人」、
    買受人為「張春進」，與被告抗辯是「張生海」購買一節，
    已有不同，故被告抗辯系爭土地為張生海所購買等語，除了
    被告一己之陳述外，並無任何證據可以證明。再者，原告成
    為系爭土地所有權人係於66年7月18日因「拍賣」而取得，
    有系爭土地登記第一類謄本在卷可憑（見本院110年度六簡
    調字第414號卷第4頁），而被告張雙全自承上開地上物是原
    告法拍取得系爭土地之後才興建等語（見本院卷第62頁），
    顯然被告未能舉證上開地上物就系爭土地有何有權占有之法
    律關係，難認被告抗辯有權占有一節為可採。
　⒊至於被告抗辯原告太晚請求等語，然而，已登記不動產所有
    人之回復請求權，無民法第125條消滅時效規定之適用（釋
    字第107號參照），故縱使原告自66年成為土地所有權人直
    至110年才起訴請求拆屋還地，期間相隔數十年，其請求權
    亦無罹於時效可言。
六、綜上所述，被告就其有事實上處分權之附圖所示編號A，面
    積77.97平方公尺之磚造鐵片屋頂平房、編號B，面積32.70
    平方公尺之水泥空地及其水泥地上圍牆占用系爭土地並未舉
    證有何合法權源，從而，原告依民法第767條第1項之規定，
    訴請被告將上開地上物拆除，並返還土地與原告，為有理由
    ，應予准許，爰判決如主文第1項所示。
七、原告陳明願供擔保，聲請宣告假執行或免為假執行，就原告
    勝訴部分，經核並無不合，爰酌定相當擔保金額准許之。並
    依職權酌定被告供相當擔保金後得免為假執行。
八、本件事證已臻明確，兩造其餘攻擊防禦方法及所舉證據，核
    與判決結果不生影響，爰不再一一論駁，併此敘明。
九、訴訟費用負擔之依據：民事訴訟法第85條第2項。
中　　華　　民　　國　　111 　年　　9 　　月　　20　　日
                  民事第一庭    法  官  洪儀芳

以上正本係照原本作成。
如對本判決上訴，須於判決送達後廿日內向本院提出上訴狀。如
委任律師提起上訴者，應一併繳納上訴審裁判費。
中　　華　　民　　國　　111 　年　　9 　　月　　20　　日
                                書記官　林左茹